臺灣板橋地方法院刑事裁定　　　　　　　　　　　　　九十二年度聲再字第一一號
　　再審聲請人　甲○○
　　即受判決人　　　　　國民
右列聲請人因殺人未遂案件，對於本院八十七年度訴字第一一六三號判決（偵查案號
：臺灣板橋地方法院檢察署八十七年度偵字第三二三二號、第三四二五號），聲請再
審，本院裁定如左：
    主  文
再審之聲請駁回。
    理  由
一、本件聲請再審意旨詳如聲請狀所載（如附件）。
二、按再審程序係就確定判決事實錯誤而設之救濟方法，故聲請再審，除有刑事訴訟
    法第四百二十六條第三項前段所規定情形外，應由審理事實之法院管轄。如上級
    審以上訴不合法或上訴逾期從程序上判決駁回上訴者，聲請再審之對象為原法院
    之判決，並非上訴審之程序判決，該再審案件，仍應由原為判決之法院為管轄法
    院，最高法院八十八年度台抗字第二一七號裁定要旨可資參照。本件聲請人前因
    殺人未遂案件，經本院於民國八十九年一月七日以八十七年度訴字第一一六三號
    刑事判決判處有期徒刑五年六月，後經聲請人提起上訴，經臺灣高等法院於八十
    九年三月七日以八十九年上訴字第七八四號刑事判決認上訴逾期從程序上判決駁
    回上訴，聲請人再提起上訴，復經最高法院於九十一年七月十一日以九十一年度
    台上字第三八三一號刑事判決仍認上訴逾期而上訴駁回確定，是本件聲請人聲請
    再審之對象，應為本院八十七年度訴字第一一六三號刑事實體判決，並非前開臺
    灣高等法院及最高法院之上訴審程序判決，故本件聲請人聲請再審案件，為原事
    實審判決之本院自有管轄權，合先敘明。
三、次按有罪之判決確定後，有左列情形之一者，為受判決人之利益，得聲請再審︰
    一、原判決所憑之證物已證明其為偽造或變造者。二、原判決所憑之證言、鑑定
    或通譯已證明其為虛偽者。三、受有罪判決之人，已證明其係被誣告者。四、原
    判決所憑之通常法院或特別法院之裁判已經確定裁判變更者。五、參與原判決或
    前審判決或判決前所行調查之法官，或參與偵查或起訴之檢察官，因該案件犯職
    務上之罪已經證明者，或因該案件違法失職已受懲戒處分，足以影響原判決者。
    六、因發現確實之新證據，足認受有罪判決之人應受無罪、免訴、免刑或輕於原
    判決所認罪名之判決者。前項第一款至第三款及第五款情形之證明，以經判決確
    定，或其刑事訴訟不能開始或續行非因證據不足者為限，得聲請再審，刑事訴訟
    法第四百二十條定有明文。而刑事訴訟法第四百二十條第一項第一款所謂原判決
    所憑之證物已證明其為偽造或變造者，或同條項第二款所謂原判決所憑之證言已
    證明其為虛偽者，或同條項第三款所謂受有罪判決之人，已證明其係被誣告者，
    依同條第二項之規定，以該證物係屬偽造或變造，或證言係屬虛偽，業經判決確
    定，或該誣告之人已經受誣告罪判決確定，或其刑事訴訟不能開始或續行非因證
    據不足者為限，始得作為聲請再審之事由。又刑事訴訟法第四百二十條第一項第
    六款所謂發見之新證據，係指該證據於事實審法院判決前已經存在，為法院、當
    事人所不知，未經發現，不及調查斟酌，至其後始行發見者而言，若判決前已經
    當事人提出或聲請調查之證據，經原法院捨棄不採者，即非該條款所謂發現之新
    證據，不得據為聲請再審之原因；又該條款所謂確實之新證據，係指該項證據之
    本體自形式上觀察，在客觀上可認為真實，毋須經過調查，即足以動搖原判決，
    使受判決人得受有利之裁判者而言，若該證據在客觀上其真實性如何，尚欠明瞭
    ，非經相當之調查，不能辨其真偽，即與確實新證據之「確實」含義不符，亦難
    採為聲請再審之理由，最高法院八十五年度台抗字第四二四號裁定要旨亦可資參
    考。此受理聲請再審之最後事實審法院，應就聲請再審理由之所謂「新證據」，
    是否具備事實審判決前已經存在，為法院、當事人所不知，事後方行發見之「嶄
    新性」，及顯然可認足以動搖原有罪確定判決，應為無罪、免訴、免刑或輕於原
    判決罪名之「顯然性」二要件，加以審查，為判斷應否准予開始再審之準據，最
    高法院三十三年抗字第七０號判例要旨、最高法院八十五年度台抗字第三０八號
    裁定要旨均足供參考。再者，法院認為再審之聲請無再審理由者，應以裁定駁回
    之，刑事訴訟法第四百三十四條第一項亦有明文。
四、經查：細繹本件聲請人所提前開聲請再審書狀，其係以刑事訴訟法第四百二十條
    第一項第一款、第二款、第三款及第六款之規定為其聲請再審之依據（聲請書雖
    僅臚列該條項第一、三、六款作為聲請再審事由，然細究其聲請內容，其顯然亦
    主張有同條項第二款之聲請事由），爰依序析述如后：
  (一)聲請人固以原審判決所憑之證物即告訴人葉泰原掉落於事發現場之番刀一支，表
    明其番刀上之指紋係查獲員警古明賢要求聲請人於事後按上指紋，故而認定該番
    刀係聲請人所有，而主張此部分有刑事訴訟法第四百二十條第一項第一款之再審
    事由云云。惟查，原判決認定事實所憑之證物番刀一支，迄今並無任何確定判決
    足資證明該證物有何偽造或變造之情形，即與前開所述聲請再審之事由不符。且
    原判決乃認定該番刀係告訴人葉泰原所有，此觀諸原判決理由欄自明，惟聲請人
    聲請意旨認原判決認定該番刀係屬聲請人所有，顯有誤會，附此敘明。
  (二)聲請人又以原審判決所憑之證言即陳阿桂、李鳳山二人之證詞係屬虛偽，業經聲
    請人提出偽證罪嫌之告發（聲請意旨誤載為告訴），而主張此部分有刑事訴訟法
    第四百二十條第一項第二款之再審事由云云。惟查，原審判決審理過程中，證人
    陳阿桂、李鳳山均就其所見聞本件事發當天渠等所目睹聲請人如何持刀砍殺告訴
    人之過程到庭證述綦詳，並經原審法院採為認定犯罪事實之基礎，該二名證人之
    證言嗣後雖於本件聲請人之共同被告彭興亮、陳進春二人殺人未遂案件中，分別
    經臺灣高等法院或未採認證人陳阿桂之證詞，或認證人李鳳山之證詞前後反覆有
    瑕疵而無足採，然此乃係事實審法院就證據取捨之判斷，究與證人之證言業經判
    決確定為虛偽即有偽證之情形有所不同；且該二名證人迄今均未因本案犯有任何
    偽證罪，此有臺灣高等法院被告全國前案紀錄表二份在卷足憑，堪認本件亦無刑
    事訴訟法第四百二十條第一項第二款之再審事由。至聲請人先前雖對證人陳阿桂
    、李鳳山二人提出本件偽證罪嫌之告發，然均經臺灣板橋地方法院檢察署檢察官
    以罪嫌不足而於九十三年三月一日以九十二年度偵字第一八八二九號不起訴處分
    確定在案，此有該不起訴處分書一份附卷足憑，益徵本件此部分並無「原判決所
    憑之證言經判決確定證明其為虛偽者」之聲請再審事由。
  (三)再者，聲請人又認其係「受有罪判決之人，已證明其係被誣告者」，而以刑事訴
    訟法第四百二十條第一項第三款之事由聲請本件再審云云。查刑事訴訟法第四百
    二十條第一項第三款所指受有罪判決之人已證明其係被誣告者，係指受有罪判決
    之人之所以受有罪判決，係以誣告者之供述為其所憑之證據，惟有關本件原判決
    之告訴人及被告之供述何者可採，原判決已依職權詳為論駁，且本件聲請人所犯
    之殺人未遂罪，其被害人即告訴人葉泰原係因其遭聲請人持刀砍殺後，受有頭部
    外傷併頭皮撕裂傷兩處約八乘一．六乘一．八公分及二０乘一．六乘一．八公分
    、左膝擦傷、臉部撕裂傷兩處約三．五乘０．五乘０．六公分之傷勢，方對聲請
    人提出本件告訴，而聲請人於檢察官偵查中亦坦承有打告訴人葉泰原頭部二下之
    犯行，此經本院調閱臺灣板橋地方法院檢察署八十七年度偵字第三二三二號偵查
    卷宗核閱屬實（參見該偵查卷宗第六十二頁即八十七年二月二十四日檢察官訊問
    筆錄），顯難認定告訴人葉泰原於本件有何意圖他人受刑事處分而向該管公務員
    誣指他人犯罪之誣告罪嫌可言；復觀諸告訴人葉泰原之臺灣高等法院被告全國前
    案紀錄表資料，亦無任何告訴人葉泰原因本案經判決確定證明其犯有誣告罪行之
    資料，是尚無任何證據或確定判決足以證明本件告訴人葉泰原有何對聲請人誣告
    之犯行，即與刑事訴訟法第四百二十條第一項第三款之規定有所不符。聲請人以
    此事由聲請再審，亦屬無據。
  (四)末查，聲請人復以處理本案之臺北縣政府警察局三重分局二重派出所警員古明賢
    有陷害聲請人、製作虛偽不實筆錄、吃案等情形，主張本件有「因發現確實之新
    證據，足認受有罪判決之人應受無罪、免訴、免刑或輕於原判決所認罪名之判決
    者」之聲請再審事由云云。惟有關聲請人質疑處理本案之警員古明賢有處理案件
    不當情事乙節，業經本案檢察官於偵查中及原審法院調查審理時均傳訊證人即警
    員古明賢到庭證述說明處理本案之經過情形，復經臺北縣政府警察局查明證人即
    處理本案之警員古明賢並無包庇犯罪或故意延壓資料之不法具體事證，並將查明
    結果附於前開偵查卷宗等情，亦經本院調閱本案全部卷宗核閱屬實（參見前開偵
    查卷宗第九十三頁、第一００頁至第一０一頁，本院八十七年度訴字第一一六三
    號案件八十七年六月二十三日訊問筆錄）；矧聲請人先前亦對證人即處理本案之
    警員古明賢提出本件瀆職罪嫌之告發，嗣經臺灣板橋地方法院檢察署檢察官於九
    十三年三月一日以九十二年度偵字第一八八二九號為不起訴處分確定在案，有該
    不起訴處分書一份附卷可憑。揆諸前開說明，聲請人此一主張，核與該證據於事
    實審法院判決前已經存在，為法院、當事人所不知，不及調查斟酌，至其後始行
    發見之「嶄新性」，及顯然可認足以動搖原有罪確定判決，應為無罪、免訴、免
    刑或輕於原判決罪名之「顯然性」，兩者要件均有不符。是聲請人以本件有刑事
    訴訟法第四百二十條第一項第六款之事由聲請再審，顯無理由。
五、綜上所述，本件聲請人聲請再審所提出之事證，均不符合再審之要件，其再審之
    聲請為無理由，自應予以駁回。
據上論斷，應依刑事訴訟法第四百三十四條第一項，裁定如主文。
中      華      民      國    九  十  三  年    十  二  月  二  十  七  日
                                  臺灣板橋地方法院刑事第十庭
                                      法      官  高  奕  驤
右正本證明與原本無異。
如不服本裁定應於送達後五日內向本院提出抗告狀。
                                      書  記  官  廖  舜  宜
中      華      民      國    九  十  三  年    十  二  月  二  十  七  日
